臺灣基隆地方法院民事判決　　　　　　100年度基簡字第735號
原　　　告　石安倉
被　　　告　王弘儒
上列當事人間請求損害賠償事件，本院於民國100年12月6日言詞
辯論終結，判決如下：
    主  文
被告應給付原告新臺幣壹萬元及自民國一○○年十月十九日清償
日止，按年息百分之五計算之利息。
訴訟費用新臺幣貳仟壹佰元，由被告負擔新臺幣壹仟元，原告負
擔新臺幣壹仟壹佰元。
本判決得假執行。但被告如於假執行程序實施前，或實施中，而
於執行標的物拍定、變賣或物之交付前，以新臺幣壹萬元，為原
告預供擔保後，得免為假執行。
    事實及理由
一、按訴狀送達後，原告不得將原訴變更或追加他訴，但擴張或
    減縮應受判決事項之聲明者，不在此限，民事訴訟法第255
    條第1項第3款定有明文。查本件原告起訴原請求被告應給付
    新臺幣（下同）20萬元，及自起訴狀繕本送達被告之翌日起
    至清償日止，按年息5% 計算之利息。嗣於本院民國100年12
    月6日言詞辯論期日，以言詞減縮聲明為：被告應給付1萬元
    及自起訴狀繕本送達被告之翌日起至清償日止，按年利5%計
    算之利息，核與上開規定相符，應予准許。
二、原告起訴主張：伊於100年5月15日向被告承租位於新北市○
    ○區○○路3段621號31 樓之3之房屋（下稱系爭房屋），約
    定租賃期間為100年5月15日至101年5月15日，每月租金8,50
    0元，押金為17,000 元，在尚未簽立租賃契約前，伊先支付
    10,000元予被告作為定金，其中8,500 元作為租金，伊有向
    被告說不足之押金伊日後再補，第二個月伊有支付租金8,50
    0 元予被告，惟因屋內漏水造成伊電腦損壞，伊向被告表示
    要終止租約，故伊未支付押金予被告，嗣兩造協議於100 年
    7月31日終止租約，故伊本應支付100年5月15日至100年7 月
    31日止之租金即21,250元予被告，扣除伊已先後支付被告10
    ,000元及8,500元後，伊應再支付被告2,750元，惟被告表示
    伊要再支付12,750元，伊不疑有他如數支付，故請求被告退
    還溢收之10,000元等語。並聲明：如主文所示。
三、被告則以：依兩造簽訂之房屋租賃契約書第5條、第6條之約
    定，擔保金（押金）係兩個月租金即17,000元，分兩個月給
    付，於簽約後一個星期內，原告應支付租金8,700 元及押金
    8,500元，第二個月繳納租金8,500元外，再繳納押金8,500
    元。原告係在簽約後約一個星期之100年5月22日支付伊10,0
    00元，並非在簽約前支付，且原告支付時並沒有言明係支付
    租金，故伊將之視為押金收受，原告迄至100年7月23日兩造
    進行協議終止租約前，押金7,000元尚未補足，且100年6 月
    15日至100年7月14日之租金亦未支付，因原告要求提前終止
    租約，已違租賃契約第6條之約定，故將原告支付之10,000
    元作為違約金沒收，兩造協議於100年7月31日終止租約，原
    告應於100年7月31日遷出，並支付100年6月15日至7月31 日
    之租金12,750元，另原告尚欠之押金不再收收取等語，資為
    抗辯。並為答辯聲明：原告之訴駁回，如受不利判決，願供
    擔保請准免為假執行。
四、原告主張兩造簽訂房屋租賃契約書，由原告以每月8,500 元
    之代價向被告承租系爭房屋，租賃期間為100年5月15日至10
    1年5月15日，押金為17,000元，原告已支付被告10,000元及
    一個月租金8,500 元，嗣原告因屋內漏水造成伊電腦損壞，
    表示要提前終止租約，兩造協議於100年7月31日終止租約，
    原告於100年7月31日交還系爭房屋，並再支付被告12,750元
    之事實，業據其提出房屋租賃契約書、付清剩餘12,750元租
    金證明（以上均為影本）為證，且為被告所不爭執，堪信為
    實在。惟被告仍以前開情詞置辯，是本件爭點為：原告支付
    予被告10,000元之性質為何？被告得否以因原告提前終止租
    約為由，將原告交付之押金予以沒收？
五、本院判斷：
  (一)按租賃契約為雙務契約。租金為承租人依租賃契約對於出租
    人所負之主要的給付義務，該義務與出租人應將租賃物交付
    承租人使用、收益的給付義務構成對價關係。在房屋租賃，
    實務上往往約定，承租人除應給付一定數額之押租金外，並
    應按期先繳租金。所謂押租金（或稱為保證金、擔保金），
    俗稱押租，乃租賃契約成立時，以擔保承租人之租金債務或
    租賃物損害賠償責任即所謂之租賃債務為目的，由承租人或
    第三人交付出租人之金錢或其他代替物之物的擔保。是於租
    賃關係終了時，承租人無租賃債務者，出租人須以同種類同
    品質同數量之物返還承租人。又租賃契約與押租金契約係各
    別獨立之契約，租賃契約之成立，不以押租金之交付為要件
    ，押租金契約之成立及存續，則以租賃契約之存在為前提。
    其次，關於押租金契約之成立，除須當事人有授受金錢或其
    他代替物，以之作為租賃債務之擔保之合意外，尚須現實的
    交付金錢或其他代替物始可，押租金契約為從契約及要物契
    約，而租金債權之發生，並無須為現實之交付，故出租人基
    於租金請求權，自得請求承租人交付金錢或其他代替物，似
    非要物契約。
  (二)又租賃為繼續性契約，其定有期限者，於期限屆滿時消滅（
    民法第450條第1項）。未定有期限者，須經終止始因終止消
    滅。然不論是定期或不定期，其履行如果遭遇干擾或障礙，
    在不能透過其他方法調整的情形，其當事人亦得在租賃存續
    中合意終止契約。契約終止後，該契約即向將來失其效力。
    因此，在租賃契約終止後，因終止而喪失其法律上原因之給
    付皆應返還相對人。
  (三)經查，兩造係於100年5月18日簽訂房屋租賃契約書，有系爭
    房屋租賃契約書在卷可按，依系爭租賃契約書第5條第1項之
    約定：擔保金（押金）17,000元，承租人（即原告）分2 個
    月給付出租人（即被告）。可知，兩造有授受金錢，以之作
    為租賃債務擔保之合意，基於押租契約屬要物契約，尚須現
    實的交付金錢始可，是原告於簽約後交付被告10,000元，其
    中8,500 元部分應可視為係以成立押租契約之意思而為交付
    ，另1,500元則為租金之一部，故原告主張其中8,500元是以
    支付租金之意思而為交付，及被告辯稱10,000元是以收受押
    金意思而為受領，均不足採。
  (四)次查，兩造均不否認系爭租賃契約已於100年7月31日合意終
    止，是原告於租賃關係存續期間即100年5月15日至100年7月
    31日止，本應支付被告之租金應為21,250元【計算式：8500
    元/月×2.5月＝21,250元】，而被告已自承原告於100年6月
    10日支付租金8,500元，於100年7月31日支付租金12,750 元
    ，加上原告簽約後約一星期左右所支付不屬押金之1,500 元
    ，合計原告已支付22,750元之租金，是原告請求被告退還溢
    收之租金1,500元為有理由。
  (五)又系爭租賃契約書第5條第2項及第6條第2項雖係約定「租期
    屆滿」承租人交還房屋時、承租人依約履行債務並交還房屋
    時，押金無息返還，而未就「租賃契約終止」乙節加以明定
    ，惟鑑於租賃本為繼續性契約，不論是定期或不定期，當事
    人均得在租賃存續中合意終止契約，況系爭租賃契約書第13
    條第2 項亦明定於一定條件下（即一個月前通知）得「期前
    終止租約」，另第16條第3 項復明定：出租人如於租賃契約
    終止時，已收之保證金（押金）經扣抵積欠之租金或費用後
    ，未將剩餘部分返還者，應逕受強制執行。可證，租賃契約
    終止時，出租人即被告亦應將已收之擔保金（押金）無息返
    還承租人即原告。本件原告既已於租賃契約終止之100年7月
    31日將系爭房屋交還被告，而被告又未能舉證證明原告有何
    積欠租金或費用需扣抵，其逕依系爭租賃契約第6 條之約定
    ，將原告支付如前認定屬押金性質之8,500 元予以沒收，於
    法無據，是原告請求被告返還，亦有理由。
  (六)綜上，原告請求被告返還10,000元（即1,500元＋8,500元＝
    10,000元）及自起訴狀繕本送達被告之翌日即100年10月19
    日起至清償日，按年息5%計算之利息為有理由，應予准許。
六、本件係關於財產權之訴訟，其訴訟標的之金額在50萬元以下
    ，依民事訴訟法第427條第1項規定，適用簡易訴訟程序，則
    就原告勝訴部分，本院依同法第389條第1項第3 款規定，應
    依職權宣告假執行；併依同法第392條第2項規定，依職權宣
    告被告預供擔保後，得免為假執行。
七、訴訟費用2,100元由被告負擔1,000元，餘由原告負擔。
中    華    民    國  100    年    12    月    20    日
                  基隆簡易庭法  官  林淑鳳
以上正本係照原本作成。
對於本件判決如有不服，應於收受送達後20日內向本院提出上訴
書狀，上訴於本院合議庭，並按他造當事人之人數附具繕本。如
委任律師提起上訴者，應一併繳納上訴審裁判費。
中    華    民    國  100    年    12    月    20    日
                            書記官  孫嘉偉